【裁判字號】    97,易,3939
【裁判日期】    971121
【裁判案由】    詐欺等
【裁判全文】
臺灣臺中地方法院刑事判決              97年度易字第3939號
公  訴  人  台灣台中地方法院檢察署檢察官
被      告  乙  ○
選任辯護人  吳憲明律師
被      告  甲○○
上列被告因詐欺等案件，經檢察官提起公訴（97年度偵字第1711
3號），本院判決如下：
    主    文
乙○部分無罪。
甲○○部分公訴不受理。
    理    由
壹、被告乙○部分：
一、公訴意旨略以：被告乙○意圖為自己不法之所有，於民國97
    年3月間某日，向告訴人甲○○誆稱如給付新台幣（下同）
    三十萬元，即願意自97年5月1日起與之同居等語，使告訴人
    甲○○誤信為真，於97年3月26日匯款三十萬元，至被告乙
    ○申設之竹山郵局第00000000000000號帳戶內，惟屆期竟無
    故拒不與之同居，因認被告乙○涉有刑法第339條第1項之詐
    欺取財罪嫌。
二、按犯罪事實應依證據認定之，無證據不得認定犯罪事實；又
    不能證明被告犯罪者，應諭知無罪之判決，刑事訴訟法第15
    4條第2項、第301條第1項分別定有明文。而所謂認定犯罪事
    實之證據，係指足以認定被告確有犯罪行為之積極證據而言
    ，該項證據須適合於被告犯罪事實之認定，始得採為斷罪之
    資料。而事實之認定，應憑證據，如未能發現相當證據，或
    證據不足以證明，自不能以推測或擬制之方法，以為裁判之
    基礎。再認定犯罪事實所憑之證據，雖不以直接證據為限，
    間接證據亦包括在內，然不論直接證據或間接證據，其為訴
    訟上之證明，均須於通常一般人不致有所懷疑，而得確信其
    為真實之程度者，始得據為有罪之認定，倘其證明未達此一
    程度，而有合理之懷疑存在時，即難遽採為不利被告之認定
    （最高法院29年台上字第3105號、40年台上字第86號、76年
    台上字第4986號判例參照）。另刑事訴訟法第161條已於91
    年2月8日修正公布，其第一項規定：檢察官就被告犯罪事實
    ，應負舉證責任，並指出證明之方法。因此，檢察官對於起
    訴之犯罪事實，應負提出證據及說服之實質舉證責任，倘其
    所提出之證據，不足為被告有罪之積極證明，或其指出證明
    之方法，無從說服法院以形成被告有罪之心證，基於無罪推
    定之原則，自應為被告無罪判決之諭知。次按刑法第339條
    第1項詐欺取財罪之成立，以意圖為自己或第三人不法所有
    ，以詐術使人將本人或第三人之物交付為要件。所謂以詐術
    使人交付，必須被詐欺人因其詐術而陷於錯誤，若其所用方
    法，不能認為詐術，亦不致使人陷於錯誤，即不構成該罪，
    最高法院46年台上字第260號亦著有判例。
三、本件公訴人認被告乙○涉有刑法第339條第1項之詐欺取財罪
    嫌，無非以告訴人甲○○之指訴，及其所提郵政國內匯款執
    據影本暨所使用之門號0000000000號行動電話簡訊翻拍照片
    ，為其主要論據。訊據被告乙○固坦承告訴人甲○○曾於97
    年3月26日匯款三十萬元至其所有竹山郵局第0000000000000
    0號帳戶等情，惟否認有何詐欺取財犯行，辯稱甲○○匯款
    時伊不知情，事後甲○○才向伊說明錢要給伊，希望伊與其
    同居，但伊未答應，伊本打算將錢返還甲○○，後因甲○○
    打伊，伊尚未說出口，二人即互告等語。經查：
（一）告訴人甲○○確曾於97年3月26日匯款三十萬元至被告乙
      ○所有前開郵局帳戶等情，業據告訴人即證人甲○○在本
      院審理時結證屬實，並有其提出之郵政國內匯款執據影本
      在卷可稽，且為被告所不爭執，此部分應認為真實。
（二）就匯款原因，告訴人甲○○與被告乙○所供雖有不同，惟
      被告乙○於警詢時係先供稱因甲○○說很愛伊，所以要把
      這筆錢給伊云云；嗣於偵查中改稱甲○○向伊說伊太辛苦
      ，叫伊不要做了，甲○○係一次拿給伊，日後再與伊慢慢
      計算，如果伊不工作陪他出去，就慢慢扣回來，伊陪他出
      去以一小時一千二百元扣回來云云。另在本院審理時亦先
      供稱甲○○匯款時伊不知情，事後甲○○才向伊說明錢要
      給伊，希望伊與其同居，但伊未答應云云；嗣又改稱該三
      十萬元，甲○○向伊說股票賺錢要給伊分紅，伊給甲○○
      帳號，是因甲○○至公司向伊說伊生日要給伊禮物云云，
      說詞一再改變，較諸告訴人甲○○自警詢、偵查迄與被告
      乙○達成和解後在本院審理中，均明確指陳匯款三十萬元
      ，係為支付被告乙○同意與其同居之代價，其匿飾之情顯
      而易見。參以被告乙○於97年5月7日傳予告訴人甲○○之
      電話簡訊內容「親愛的阮大哥﹒你好﹒我已經看完你的信
      ﹒謝謝你﹒那麼愛我﹒對不起了﹒是我不對…我5月1號來
      公司上班﹒是為了領工資﹒我也有陸萬元工資要領﹒也是
      我的血漢（汗）錢﹒一家公司不可能﹒你說要辭職﹒就馬
      上辭職吧﹗也是要按照公司的規定吧！大家在一起﹒也有
      一份感情﹒我的人就是﹒我的嘴巴像刀子﹒我有時心底不
      是那樣的﹒容！」；97年5月16日傳予告訴人甲○○之電
      話簡訊內容「你每件事情都是要很急性﹒我工作剛不做了
      ﹒我身體都在酸痛﹒女兒打電話﹒說她生日﹒我也回家看
      她﹒你日子好過﹒你不太明白﹒沒有錢的人﹒日子是多麼
      的忙碌﹒我每天的日子多麼﹒沒有空閒﹒你和我在一起不
      過才几過（幾個）月﹒我自己生活很多年了﹒有很多苦日
      子我都遇過出來了！你有你的性格﹒我也（有）我的志氣
      ﹒就算我很貧窮﹒但是我是為生活…希望大家在一起﹒多
      份相對的理解﹒你不要常常生氣﹒如果現在大家相處不來
      ﹒還來的及﹒忙了一天﹒別忘了好好休息﹒容﹒謝謝你﹒
      我知道你對我很好﹒我愛你喔！」、「對不起﹒你不要生
      氣…我星期一才來住…」等情，益徵告訴人甲○○所指其
      匯款三十萬元，係為支付被告乙○同意與其同居之代價一
      節顯然可採。
（三）依告訴人甲○○在本院審理時證稱「（問：為何在3月26
      日要匯三十萬元給乙○？）我跟她說好由我匯三十萬元給
      她，她就要跟我同居，我還說三個月要另外給她十五萬元
      的生活費，並沒有約定要同居多久，只說要同居。」、「
      （問：有約定何時開始同居？）說從4月1日開始要跟我同
      居，但乙○一直拖。」、「（問：為何乙○後來沒有跟你
      同居？）乙○說她要工作，且工作要告一段落才能辭職。
      」、「（問：當初為何一次要給她三十萬元，而不是分次
      給，三十萬元是何人提議？）數目是我提出的，她說身邊
      要放一些錢，作為一個保障。」、「（問：當初給乙○三
      十萬元時，乙○有無說同意跟你同居多久或發生性關係等
      事情？）沒有，只有答應同居。」「（問：當初給三十萬
      元是送她或是借貸或是為了什麼？）就是為了要同居才給
      她，是送給她，條件是要跟我同居。」、「（問：有無約
      定如果沒有同居三十萬元要還給你？）沒有。」、「（問
      ：為何告乙○詐欺？）因為乙○告我傷害，但我沒有傷害
      她，所以我就告她詐欺。」、「（問：約定給三十萬元同
      居一事，是誰主動要求？）是我主動提議的。」、「（問
      ：是否因為乙○要上班及帶小孩辛苦，所以才提出給三十
      萬元同居的要求？）是。」、「（問：四月一日開始同居
      是否也是你提出的？）是的，乙○有說錢收到再說。」、
      「（問：你一次就給乙○三十萬元，有無約定跟你同居多
      久？是每天都要還是每週幾次？）我的意思，只要她不要
      到理容KTV上班，跟我一同生活，可以自由行動，就可以
      了。」等語，可知告訴人甲○○匯款三十萬元予被告乙○
      ，除作為二人同居之代價外，尚隱含幫助被告乙○緩解生
      活壓力之感情因素存在，且係被告主動提議，並未詳細約
      定同居之內涵及期間。
（四）另依告訴人甲○○在本院審理時證稱乙○於97年5月19日
      到伊處同居，5月21日就離開，因伊習慣早睡，5月20日晚
      上乙○在那裡走來走去不睡覺，那時已晚上10點，伊罵乙
      ○，乙○回伊說「我又不是死人，不會走來走去」，隔天
      早上伊出門回來，乙○就不見了，乙○離開後，伊沒有要
      乙○再回來跟伊同居，伊生氣叫乙○回來將她的東西搬走
      ，沒有談到錢的事情等語，亦可徵被告乙○確已依約搬來
      與告訴人甲○○同居，僅係因二人生活習慣存有相當差異
      ，致無法繼續同居，且係告訴人甲○○主動要求被告乙○
      搬離同居處所。
（五）綜上所述，本件既係告訴人甲○○主動提議並匯款三十萬
      元予被告乙○，要求被告乙○與其同居，而被告乙○事後
      復曾依約搬來與告訴人甲○○同居，縱被告乙○曾遲延二
      人同居之日期，因二人未預先約定同居期間，仍不能認其
      在客觀上有何施用詐術情事。況被告乙○事後已與告訴人
      甲○○達成和解，返還其中二十萬元予告訴人甲○○，有
      被告乙○與告訴人甲○○之代理人於97年11月3日簽立之
      和解書一紙在卷佐憑，亦難謂被告乙○有何不法所有之意
      圖。本件公訴人所舉之證據，尚不足為被告乙○有罪之積
      極證明，無從說服本院以形成被告乙○有罪之心證。此外
      又查無其他積極證據足資證明被告乙○有何詐欺取財犯行
      ，不能證明被告乙○犯罪，揆諸首揭說明，自應為被告乙
      ○無罪判決之諭知。
貳、被告甲○○部分：
一、公訴意旨略以：被告甲○○於97年5月21日，在台中縣大里
    市○○街17巷4號住處，與告訴人乙○發生爭執，即基於傷
    害之犯意，徒手毆打告訴人乙○，致告訴人乙○受有左耳前
    胸疼痛、頭痛暈眩之傷害，因認被告甲○○涉有刑法第277
    條第1項之傷害罪嫌。
二、按告訴乃論之罪，告訴人於第一審辯論終結前得撤回其告訴
    ，又告訴經撤回者，應諭知不受理之判決，刑事訴訟法第23
    8條第1項、第303條第3款分別定有明文。
三、查本件告訴人乙○告訴被告甲○○傷害案件，起訴書認係犯
    刑法第277條第1項之傷害罪，依同法第287條前段之規定，
    須告訴乃論。茲據告訴人乙○於本件辯論終結前具狀並當庭
    撤回其告訴，依照上開說明，本件被告甲○○被訴傷害部分
    ，自應諭知不受理之判決。
據上論斷，應依刑事訴訟法第301條第1項、第303條第3款，判決
如主文。
中    華    民    國    97    年    11    月    21    日
                  台灣台中地方法院刑事第五庭
                        審判長法  官  鍾堯航
                              法  官  巫淑芳
                              法  官  吳崇道
上正本證明與原本無異。
如不服本判決，應於收受送達後10日內向本院提出上訴書狀（應
敘述具體理由並附繕本）。
上訴書狀如未敘述理由，應於上訴期間屆滿後20日內補提理由書
於本院。
                              書記官  吳淑願
中    華    民    國    97    年    11    月    21    日


司法院資訊處製作；財團法人民間司法改革基金會備份。
